【裁判字號】    99,審易,964
【裁判日期】    990831
【裁判案由】    詐欺
【裁判全文】
臺灣桃園地方法院刑事判決             99年度審易字第964號
公  訴  人  臺灣桃園地方法院檢察署檢察官
被      告  戊○○
上列被告因詐欺案件，經檢察官提起公訴（98年度偵字第21726
號、99年度偵字第3523號）暨檢察官當庭以言詞追加起訴，嗣於
本院準備程序進行中，被告就被訴事實為有罪之陳述，經本院告
知簡式審判程序意旨，並聽取公訴人及被告之意見後，本院合議
庭裁定改由受命法官獨任依簡式審判程序審理，並判決如下：
    主  文
戊○○幫助意圖為自己不法之所有，以詐術使人將本人之物交付
，處有期徒刑月，如易科罰金，以新臺幣壹仟元折算壹日；又
共同意圖為自己不法之所有，以詐術使人將本人之物交付，處有
期徒刑肆月，如易科罰金，以新臺幣壹仟元折算壹日；又共同意
圖為自己不法之所有，以詐術使人將本人之物交付，處有期徒刑
肆月，如易科罰金，以新臺幣壹仟元折算壹日。應執行有期徒刑
捌月，如易科罰金，以新臺幣壹仟元折算壹日。緩刑貳年，並應
於緩刑期間內給付乙○○新臺幣貳萬捌仟元，給付方式為於民國
九十九年九月十一日前給付新臺幣壹萬元；於九十九年十月十一
日前給付新臺幣壹萬元；於九十九年十一月十一日前給付新臺幣
捌仟元，以上分期付款之尾日若遇假日，順延至下次的上班日為
止，如有一期不履行，視為全部到期。
    事  實
一、戊○○於民國98年8 月17日見報紙分類廣告刊登應徵送貨員
    之廣告，遂撥打報紙上所留之聯絡電話0000000000號與對方
    聯繫，對方告知戊○○需要帳戶供作轉帳匯款之用，故戊○○於同日（17日）至華南商業銀行北桃園分行開設帳號為00
    0000000000號之帳戶（以下簡稱華南銀行帳戶）及提款卡，
    並至郵局申辦其原有之中華郵政股份有限公司桃園水汴頭郵
    局帳號00000000000000號帳戶（以下簡稱郵局帳戶）之提款
    卡。戊○○明知現今社會詐騙集團猖獗，亦能預見任意將金
    融機構帳戶之提款卡及密碼提供他人，足供他人使用作為詐
    欺取財等犯罪後收受被害人匯款，以遂掩飾或隱匿犯罪所得
    財物目的之工具，且知悉薪資轉帳只需提供匯款帳戶存摺影
    本，而無須提供提款卡及密碼，竟基於縱使他人將其帳戶用
    以從事詐欺取財之財產犯罪行為，亦不違背其本意之幫助詐
    欺故意，於98年8 月20日在桃園縣桃園市○○○路上之肯德
    基餐廳交付上開二個帳戶之提款卡及密碼予某姓名年籍不詳
    之成年男子，以供該成年男子所屬之詐騙集團成員犯罪之用
    。嗣前開詐騙集團成員意圖為自己不法之所有，基於詐欺取
    財之犯意聯絡，(1)於98年8 月22日晚間7 時許致電乙○○，
    佯稱其於網路購買圖書的扣款方式有誤，致乙○○不疑有他
    ，於同日（22日）依前開詐騙集團成員之指示操作自動櫃員
    機，提領自己於郵局帳戶中之新臺幣（下同）73,000元，並
    以現金存入戊○○上開華南銀行帳戶中，旋遭提領一空；(2)
    該詐騙集團復以相同手法，於98年8 月22日晚間9 時許致電
    己○○，佯稱其於網路購買圖書之扣款方式有誤，致己○○
    不疑有他，於同日（22日）晚間11時19分許操作自動櫃員機
    匯款29,989元至戊○○上開華南銀行帳戶中，旋遭提領一空
    ；(3)該詐欺集團又於98年8 月24日下午1 時許致電丁○○，
    偽稱丁○○之帳戶遭盜用，致丁○○不疑有他，依照詐騙集
    團成員之指示匯款210,061 元至戊○○上開郵局帳戶中。嗣
    經乙○○、己○○及丁○○察覺有異，分別報警後循線查獲
    上情。
二、又戊○○另意圖為自己不法之所有，基於與姓名年籍不詳之
    詐騙集團成員共同詐騙之犯意聯絡，擔任該詐騙集團收取提
    款卡之工作，於98年9 月10日下午2 時許，在桃園縣龜山鄉
    林口長庚醫院旁之統聯客運向林萬通收取其玉山商業銀行林
    口分行帳號000000000000號帳戶（以下簡稱上開玉山銀行帳
    戶）之提款卡及密碼（林萬通涉嫌幫助詐欺部分業經本院以
    99年度簡上字第398 號判決判處拘役50日確定），並依照姓
    名年籍不詳之詐騙集團成員「王先生」指示將收取之提款卡
    及密碼拿到空軍一號寄給姓名年籍不詳之詐騙集團成員「陳
    先生」，以供其所屬之詐騙集團成員犯罪之用，該詐騙集團
    成員遂(1)於98年9 月11日晚間7 時13分許致電丙○○，佯稱
    其網路購物付款方式有誤，使丙○○陷於錯誤，依照該詐騙
    集團之指示匯款29,989元至林萬通上開玉山銀行之帳戶中；
    (2)於98年9 月11日晚間8 時許致電甲○○，佯稱其網路購物
    付款方式有誤，使甲○○陷於錯誤，依照該詐騙集團之指示
    匯款29,989元至林萬通上開玉山銀行之帳戶中。嗣經甲○○
    、丙○○察覺有異，分別報警後循線查獲上情。
三、案經桃園縣政府警察局桃園分局、蘆竹分局分別報請臺灣桃
    園地方法院檢察署檢察官偵查起訴。
    理  由
一、本案被告戊○○所犯之罪，並非法定刑為死刑、無期徒刑或
    最輕本刑3 年以上有期徒刑之罪，亦非高等法院管轄第一審
    之案件，而被告於準備程序中就被訴事實已為有罪之陳述，
    經本院告知簡式審判程序之旨，並聽取公訴人及被告之意見
    後，本院合議庭乃依刑事訴訟法第273 條之1 第1 項規定，
    裁定由受命法官獨任進行簡式審判程序，合先敘明。
二、於第一審辯論終結前，得就與本案相牽連之犯罪或本罪之誣
    告罪，追加起訴；追加起訴，得於審判期日以言詞為之；又
    一人犯數罪者，為相牽連之案件，刑事訴訟法第265 條、第
    7 條第1 款分別定有明文。被告於上開犯罪事實二中共同詐
    欺丙○○之犯行，核屬一人犯數罪之相牽連案件，業經蒞庭
    檢察官於本院準備程序中以言詞追加起訴，本院自得併予審
    理，附此敘明。
三、上揭犯罪事實業據被告戊○○於本院審理中坦承不諱，其中
    犯罪事實一核與被害人乙○○、己○○於警詢中及被害人丁○○於偵查中指述之情節相符，復有臺北市政府警察局大同
    分局重慶北路派出所受理各類案件紀錄表、受理刑事案件報
    案三聯單、受理詐騙帳戶通報警示簡便格式表、內政部警政
    署反詐騙案件紀錄表、高雄市政府警察局三民第一分局十全
    路派出所受理各類案件紀錄表、受理詐騙帳戶通報警示簡便
    格式表、內政部警政署反詐騙諮詢專線紀錄表、郵政自動櫃
    員機交易明細表、被告戊○○上開華南銀行帳戶存款往來項
    目申請書、開戶總約定書、存款往來明細表、被告戊○○上
    開郵局帳戶立帳申請書、客戶歷史交易清單各1 份及金融機
    構協助受詐騙民眾通知疑似警示帳戶通報單2 紙在卷可稽；
    犯罪事實二則核與被害人丙○○、甲○○於警詢中之指述及
    證人林萬通於警詢、偵查中之證述情節相符，復有高雄縣政
    府警察局湖內分局路竹分駐所受理刑事案件報案三聯單、受
    理各類案件紀錄表、內政部警政署反詐騙諮詢專線紀錄表、
    第一銀行自動付款交易明細表、臺北縣政府警察局永和分局
    秀朗派出所受理刑事案件報案三聯單、受理各類案件紀錄表
    、內政部警政署反詐騙案件紀錄表、證人林萬通上開玉山銀
    行帳戶交易表各1 份在卷可佐；足認被告上開任意性自白與
    事實相符，堪以採信。綜上，本件事證明確，被告犯行均堪
    認定，應依法論科。
四、按刑法上之幫助犯，係指對於犯罪與正犯有共同之認識，而
    以幫助之意思，對於正犯資以助力，而未參與實施犯罪之行
    為者而言。又如以自己犯罪之意思而參與，其所參與者縱非
    犯罪構成要件之行為，仍應論以共同正犯。是核被告戊○○
    上開犯罪事實一所為，係犯刑法第30條第1 項前段、第339
    條第1 項之幫助詐欺取財罪。被告以一次提供上開華南銀行
    及郵局二個帳戶供詐騙集團使用之行為，致乙○○、己○○
    及丁○○三人受財產損害，雖有三名被害人，惟因被告僅有
    一幫助行為，係一行為侵害數個相同法益，為同種想像競合
    犯，依刑法第55條規定，從一幫助詐欺取財罪處斷即足，並
    依刑法第30條第2 項之規定，按正犯之刑減輕之。又核被告
    戊○○上開犯罪事實二所為，均係犯刑法第339 條第1 項之
    詐欺取財罪。被告與「王先生」、「林先生」及所屬詐欺集
    團成員間就詐欺丙○○、甲○○財產之行為具有犯意聯絡及
    行為分擔，為共同正犯。被告上開一次幫助詐欺取財犯行及
    二次共同詐欺取財犯行，犯意各別，行為互殊，應予分論併
    罰。爰審酌被告之素行、犯罪之動機、目的、手段及對被害
    人造成財產損害之程度，及其犯後終能坦承犯行，顯有悔意
    ，並已賠償部分被害人之損失，犯後態度良好等一切情狀，
    分別量處如主文所示之刑，並均諭知易科罰金之折算標準，
    及定其應執行之刑及易科罰金之折算標準，以資懲儆。至被
    告上開華南銀行及郵局帳戶之提款卡，並未扣案，復乏確據
    證明現仍存在，爰不予宣告沒收。末查，被告前未曾受有期
    徒刑以上刑之宣告，此有臺灣高等法院被告前案紀錄表1 份
    在卷足憑，本院念其一時失慮，誤蹈刑章，信其歷此偵審程
    序，當知所警惕，而無再犯之虞，上開所宣告之刑以暫不執
    行為適當，爰依刑法第74條第1 項第1 款、第2 項第3 款之
    規定宣告緩刑2 年及應於緩刑期間內履行其與被害人乙○○
    所訂立之調解條件，俾收啟新及惕儆之雙效。
據上論斷，應依刑事訴訟法第273 條第1 項、第299 條第1 項前
段，刑法第30條第1 項前段、第2 項、第28條、第339 條第1 項
、第41條第1 項前段、第8 項、第51條第5 款、第74條第1 項第
1 款、第2 項第3 款，刑法施行法第1 條之1 第1 項、第2 項前
段，判決如主文。
本案經檢察官黃怡菁到庭執行職務。
中    華    民    國    99    年    8    月     31    日
                        刑事庭  法  官  鍾雅蘭
以上正本證明與原本無異。
如不服本判決，得自收受送達之翌日起10日內向本院提出上訴狀
（應附繕本），其未敘述上訴理由者，應於上訴期間屆滿後20日
內補提理由書狀於本院，上訴於臺灣高等法院。
                                書記官  陳恩如
中    華    民    國    99    年    8    月     31    日
附錄本案論罪科刑法條：
中華民國刑法第339條
意圖為自己或第三人不法之所有，以詐術使人將本人或第三人之
物交付者，處5 年以下有期徒刑、拘役或科或併科1 千元以下罰
金。
以前項方法得財產上不法之利益或使第三人得之者，亦同。
前二項之未遂犯罰之。
備註：
一、依刑法第74條第4 項之規定，上開本院所命被告給付之內容
    得為民事強制執行名義。
二、依刑法第75條之1 第1 項第4 款之規定，被告違反本院所定
    前開命其所為之事項情節重大，足認原宣告之緩刑難收預期
    效果，而有執行刑罰之必要者，得撤銷緩刑之宣告。

司法院資訊處製作；財團法人民間司法改革基金會備份。
